臺灣高等法院刑事裁定
109年度聲再字第544號
再審聲請人
即  受刑人  呂建華



上列聲請人即受刑人因促進轉型正義條例案件，對於本院109年
度聲再字第423號，中華民國109年11月30日確定裁定，聲請再審
，本院裁定如下：
    主  文
再審之聲請駁回。 
    理  由
一、按當事人得聲請再審者，以確定判決為限，裁定不得作為聲
    請再審之對象，此觀之刑事訴訟法第420條、第421條、第42
    2條分別規定得為聲請再審對象者為「有罪之判決」、「經
    第二審確定之有罪判決」、「有罪、無罪、免訴或不受理之
    判決」自明，此與非常上訴之有關規定並不相同，自無從比
    附援引。從而，不論對於程序上事項之裁定，抑或實體上事
    項之裁定，均不得聲請再審（最高法院89年度台抗字第404
    號裁定意旨參照）。又得否作為聲請再審之客體，以及再審
    之聲請是否具備合法條件，受理再審聲請之法院，應先加以
    審查，若其聲請再審之程序違背規定時，即應以其聲請不合
    法，依刑事訴訟法第433條規定裁定駁回之；必再審之客體
    無誤，聲請合法，始能進而審究其再審有無理由（最高法院
    97年度台抗字第375號裁定意旨參照）。
二、本件再審聲請人即受刑人呂建華（下稱聲請人）前因促進轉
    型正義條例案件，不服促進轉型正義委員會民國109年2月26
    日駁回聲請之處分（109年度促轉司字第31號決定書），對
    於本院75年度上易字第939號刑事有罪判決提起上訴，經本
    院認定聲請人上訴意旨未符合法院辦理促進轉型正義條例第
    6條救濟案件審理辦法第5條第3款規定之具體理由，不合法
    律上程序，而裁定駁回上訴確定。嗣聲請人就上開本院109
    年度促轉上字第1號確定裁定聲請再審，本院因認聲請人非
    就確定之實體判決聲請再審，聲請人以之作為聲請再審之對
    象與再審規定不符，再審之聲請程序顯然違背規定，而於10
    9年11月30日以109年度聲再字第423號裁定將再審聲請駁回
    確定，此有本院上開裁定等在卷可稽。聲請人再以上開本院
    109年度聲再字第423號確定裁定之非屬得作為聲請再審之客
    體聲請再審，其程序於法仍有未合，且無從命為補正，其再
    審之聲請不合法，應予駁回。
三、末按聲請再審之案件，除顯無必要者外，應通知聲請人及其
    代理人到場，並聽取檢察官及受判決人之意見。但無正當理
    由不到場，或陳明不願到場者，不在此限。前項本文所稱「
    顯無必要者」，係指聲請顯屬程序上不合法且無可補正或顯
    無理由而應逕予駁回，刑事訴訟法第429條之2、法院辦理刑
    事訴訟案件應行注意事項第177條之4定有明文。然本件再審
    聲請既有上述程序違背規定之處，於法不合且無從補正，本
    院認無踐行通知聲請人到場並聽取檢察官意見等程序之必要
    ，附此敘明。
據上論斷，依刑事訴訟法第433條，裁定如主文。
中　　華　　民　　國　　109 　年　　12　　月　　16　　日
                  刑事第十五庭  審判長法　官  劉興浪
                                      法　官  林怡秀
                                      法　官  古瑞君
以上正本證明與原本無異。
不得抗告。
                                      書記官  林君縈
中　　華　　民　　國　　109 　年　　12　　月　　16　　日